【裁判字號】    99,訴,257
【裁判日期】    990408
【裁判案由】    違反毒品危害防制條例
【裁判全文】
臺灣彰化地方法院刑事判決               99年度訴字第257號
公  訴  人  臺灣彰化地方法院檢察署檢察官
被      告  甲○○
上列被告因違反毒品危害防制條例案件，經檢察官提起公訴（九
十九年度毒偵字第三三號），本院依簡式審判程序判決如下：
    主  文
甲○○施用第一級毒品，累犯，處有期徒刑壹年柒月。
    事  實
一、甲○○前因於九十三年三月二十九日及自九十三年十月初某
    日起至同年十一月二十三日止施用第一級毒品、於九十三年
    三月二十九日、同年十月二十三日採尿前回溯九十六小時內
    之某時、同年十一月二十三日採尿前回溯九十六小時內之某
    時施用第二級毒品之案件，經臺灣高等法院臺中分院以九十
    四年度上訴字第一六八號分別判處有期徒刑八月、四月，應
    執行有期徒刑十月確定，因竊盜案件，經本院以九十三年度
    訴字第一二五二號判處有期徒刑一年四月確定，上開二案再
    經臺灣高等法院臺中分院以九十四年度聲字第三○八號裁定
    合併定其應執行之刑為有期徒刑二年一月確定；又因竊盜案
    件，經本院以九十四年度訴字第六一五號判處有期徒刑一年
    六月確定（第一案），因施用第一級毒品、第二級毒品案件
    ，經本院以九十四年度訴字第一○九六號分別判處有期徒刑
    一年、六月，應執行有期徒刑一年五月確定（第二案），上
    開二案再經本院以九十四年度聲字第一七九○號裁定合併定
    其應執行之刑為有期徒刑二年十月確定；上開案件嗣經送監
    接續執行，後經本院以九十六年度聲減字第二一八六號裁定
    ，將第一案減為有期徒刑九月，將第二案分別減為有期徒刑
    六月、三月，並合併定其應執行之刑為有期徒刑一年五月確
    定，於九十七年九月十三日因縮刑期滿而執行完畢。再因施
    用第一級毒品、第二級毒品案件，經臺灣高等法院臺中分院
    以九十八年度上訴字第九一一號分別判處有期徒刑九月、五
    月，應執行有期徒刑一年確定，嗣經上訴，再由最高法院以
    九十八年度臺上字第五○七八號駁回上訴而確定，因施用第
    一級毒品案件，經本院以九十八年度訴字第一三一七號判處
    有期徒刑八月確定，上開二案再經本院以九十八年度聲字第
    二一六八號裁定合併定其應執行之刑為有期徒刑一年五月確
    定；因施用第一級毒品、第二級毒品案件，經本院以九十八
    年度訴字第一七六四號分別判處有期徒刑八月、五月，應執
    行有期徒刑一年確定；因施用第一級毒品案，經本院以九十
    八年度訴字第一九三八號判處有期徒刑九月確定；上開案件
    嗣於九十八年十月三十日送監接續執行，現仍在臺灣雲林第
    二監獄執行中。另因施用毒品案件，經本院以九十年度毒聲
    字第六○四號裁定送觀察、勒戒後，認有繼續施用毒品之傾
    向，再經本院以九十年度毒聲字第九○四號裁定送強制戒治
    ，嗣經戒治所評定合格，認無繼續戒治之必要，由本院以九
    十年度毒聲字第四一四○號裁定停止戒治，於九十年十一月
    十四日停止戒治，所餘戒治期間付保護管束，並於九十一年
    三月四日保護管束期滿未經撤銷停止戒治，而執行完畢，並
    經臺灣彰化地方法院檢察署檢察官以九十一年度戒毒偵字第
    二三九、二四○號為不起訴處分確定。詎甲○○仍不知悔改
    ，復基於施用第一級毒品海洛因、第二級毒品甲基安非他命
    之犯意，於九十八年十月二十九日晚上六時許，在其位於彰
    化縣大村鄉○○村○○路六九之二○號居所內，以將第一級
    毒品海洛因粉末與第二級毒品甲基安非他命混合後，置於玻
    璃球管內用火燒烤而吸其煙霧之方式，同時施用第一級毒品
    海洛因及第二級毒品甲基安非他命一次。嗣於九十八年十月
    二十九日晚上十一時十分許，在彰化縣田中鎮○○街，因另
    案通緝為警逮捕，經其同意採集尿液送驗，結果呈嗎啡、甲
    基安非他命陽性反應，而查悉上情。
二、案經彰化縣警察局田中分局報告臺灣彰化地方法院檢察署檢
    察官偵查起訴。
    理  由
一、按除被告所犯為死刑、無期徒刑、最輕本刑為三年以上有期
    徒刑之罪或高等法院管轄第一審案件者外，於刑事訴訟法第
    二百七十三條第一項程序進行中，被告先就被訴事實為有罪
    之陳述時，審判長得告知被告簡式審判程序之旨，並聽取當
    事人、代理人、辯護人及輔佐人之意見後，裁定進行簡式審
    判程序；除簡式審判程序、簡易程序及第三百七十六條第一
    款、第二款所列之罪之案件外，第一審應行合議審判；刑事
    訴訟法第二百七十三條之一第一項、第二百八十四條之一分
    別定有明文。本件被告甲○○所犯係死刑、無期徒刑、最輕
    本刑為三年以上有期徒刑或高等法院管轄第一審案件以外之
    罪，且於本院行準備程序時就被訴事實為有罪之陳述，經受
    命法官告知簡式審判程序之旨，並聽取公訴人、被告之意見
    後，本院合議庭認無不得或不宜改依簡式審判程序進行之處
    ，經評議結果，裁定改由受命法官獨任行簡式審判程序，合
    先敘明。
二、訊據被告甲○○對於上開施用第一級毒品海洛因、第二級毒
    品甲基安非他命之犯行，均坦承不諱，且其於九十八年十月
    二十九日為警逮捕後，經警採其尿液送驗，結果呈嗎啡、甲
    基安非他命陽性反應，此有尿液代號與真實姓名對照認證單
    、詮昕科技股份有限公司濫用藥物尿液檢驗報告書各一紙在
    卷可稽，足徵被告之自白確與事實相符。另按毒品危害防制
    條例於九十二年七月九日修正公布，自九十三年一月九日施
    行，其中第二十條、第二十三條將施用毒品之刑事處遇程序
    ，區分為「初犯」及「五年內再犯」、「五年後再犯」。依
    其立法理由之說明：「初犯」，經觀察、勒戒或強制戒治後
    ，應為不起訴處分或不付審理之裁定；經觀察、勒戒或強制
    戒治執行完畢釋放後，「五年內再犯」者，因其再犯率甚高
    ，原實施之觀察、勒戒及強制戒治既已無法收其實效，爰依
    法追訴或裁定交付審理。至於經觀察、勒戒或強制戒治執行
    完畢釋放後，「五年後再犯」者，前所實施之觀察、勒戒或
    強制戒治已足以遮斷其施用毒品之毒癮，為期自新及協助其
    斷除毒癮，仍適用「初犯」規定，先經觀察、勒戒或強制戒
    治之程序。從而依修正後之規定，僅限於「初犯」及「五年
    後再犯」二種情形，始應先經觀察、勒戒或強制戒治程序。
    倘被告於五年內已再犯，經依法追訴處罰，縱其第三次（或
    第三次以上）再度施用毒品之時間，在初犯經觀察、勒戒或
    強制戒治執行完畢釋放五年以後，已不合於「五年後再犯」
    之規定，且因已於「五年內再犯」，顯見其再犯率甚高，原
    實施觀察、勒戒或強制戒治，已無法收其實效，即應依該條
    例第十條處罰（最高法院九十五年度第七次刑事庭會議決議
    參照）。本件被告前因施用毒品，經強制戒治後，於九十一
    年三月四日執行完畢，又於五年內之九十三年三月二十九日
    及自九十三年十月初某日起至同年十一月二十三日止施用第
    一級毒品、九十三年三月二十九日、同年十月二十三日採尿
    前回溯九十六小時內之某時、同年十一月二十三日採尿前回
    溯九十六小時內之某時施用第二級毒品，經臺灣高等法院臺
    中分院以九十四年度上訴字第一六八號分別判處有期徒刑八
    月、四月，應執行有期徒刑十月確定，有臺灣彰化地方法院
    檢察署刑案資料查註紀錄表及臺灣高等法院被告前案紀錄表
    各一份在卷可考，則其再犯本件施用第一級毒品、第二級毒
    品犯行，按諸前揭說明，自無毒品危害防制條例第二十條第
    三項規定之適用，而應按同條例第二十三條第二項規定，依
    法論科。本件事證明確，被告施用第一級毒品海洛因、第二
    級毒品甲基安非他命之犯行，均堪認定。
三、核被告所為，分別係犯毒品危害防制條例第十條第一項之施
    用第一級毒品罪、同條第二項之施用第二級毒品罪。被告為
    施用第一級毒品、第二級毒品，而持有各該級毒品，其持有
    之低度行為，應各為施用之高度行為所吸收，均不另論罪。
    被告以一個施用行為，同時施用第一級毒品海洛因及第二級
    毒品甲基安非他命，係一行為同時觸犯二罪名，為想像競合
    犯，應依刑法第五十五條規定，從一重之施用第一級毒品罪
    處斷。被告前因施用第一級毒品、第二級毒品案件，經臺灣
    高等法院臺中分院以九十四年度上訴字第一六八號分別判處
    有期徒刑八月、四月，應執行有期徒刑十月確定，因竊盜案
    件，經本院以九十三年度訴字第一二五二號判處有期徒刑一
    年四月確定，上開二案再經臺灣高等法院臺中分院以九十四
    年度聲字第三○八號裁定合併定其應執行之刑為有期徒刑二
    年一月確定；又因竊盜案件，經本院以九十四年度訴字第六
    一五號判處有期徒刑一年六月確定（第一案），因施用第一
    級毒品、第二級毒品案件，經本院以九十四年度訴字第一○
    九六號分別判處有期徒刑一年、六月，應執行有期徒刑一年
    五月確定（第二案），上開二案再經本院以九十四年度聲字
    第一七九○號裁定合併定其應執行之刑為有期徒刑二年十月
    確定；上開案件嗣經送監接續執行，後經本院以九十六年度
    聲減字第二一八六號裁定，將第一案減為有期徒刑九月，將
    第二案分別減為有期徒刑六月、三月，並合併定其應執行之
    刑為有期徒刑一年五月確定，於九十七年九月十三日因縮刑
    期滿而執行完畢等情；此有臺灣彰化地方法院檢察署刑案資
    料查註紀錄表及臺灣高等法院被告前案紀錄表各一份在卷可
    稽，其於受有期徒刑執行完畢後，五年以內故意再犯本件有
    期徒刑以上之罪，為累犯，應依刑法第四十七條第一項規定
    ，加重其刑。爰審酌被告曾因施用毒品經送觀察、勒戒、強
    制戒治後，仍未能戒斷，再犯本案之罪，顯然未能善體國家
    設置觀察、勒戒、強制戒治機構，協助毒品施用者戒除毒癮
    之良法美意，及其犯罪之動機、目的、生活狀況、品行、所
    生危害，暨犯罪後坦承犯行，態度尚屬良好等一切情狀，量
    處如主文所示之刑。
據上論斷，應依刑事訴訟法第二百七十三條之一第一項、第二百
九十九條第一項前段，毒品危害防制條例第十條第一項、第二項
，刑法第十一條前段、第五十五條、第四十七條第一項，判決如
主文。
本案經檢察官林子翔到庭執行職務。
中    華    民    國    99    年    4     月    8     日
                  刑事第六庭          法  官  鄭舜元
以上正本證明與原本無異。
如不服本判決應於收受判決後10日內向本院提出上訴書狀，並
應應敘述具體理由。其未敘述上訴理由者，應於上訴期間屆滿
後20日內向本院補提理由書(均須按他造當事人之人數附繕本)
「切勿逕送上級法院」。
中    華    民    國    99    年    4     月    8     日
                                      書記官  陳秀香
附錄：論罪科刑法條：
毒品危害防制條例第十條：
施用第一級毒品者，處六月以上五年以下有期徒刑。
施用第二級毒品者，處三年以下有期徒刑。

司法院資訊處製作；財團法人民間司法改革基金會備份。
